【裁判字號】    89,台上,6556
【裁判日期】    891027
【裁判案由】    偽造文書等罪
【裁判全文】
最高法院刑事判決                              八十九年度台上字第六五五六號
    上  訴  人  林清財
    被      告  己○○
                戊○○
                丁○○
                丙○○
                乙○○
                甲○○
右上訴人因自訴被告等偽造文書等罪案件，不服台灣高等法院高雄分院中華民國八十
七年八月十日第二審判決（八十七年度上訴字第九三五號，自訴案號：台灣高雄地方
法院八十五年度自字第五五○號），提起上訴，本院判決如左：
    主  文
上訴駁回。
    理  由
按刑事訴訟法第三百七十七條規定：上訴於第三審法院，非以判決違背法令為理由，
不得為之。是提起第三審上訴，應以原判決違背法令為理由，係屬法定要件；如果上
訴理由狀並未依據卷內訴訟資料具體指摘原判決不適用何種法則或如何適用不當，或
所指原判決違法情事顯與法律規定得為第三審上訴理由之違法情形不相適合時，均應
認其上訴為違背法律上之程式，予以駁回。本件原判決以偽證罪之被告如有虛偽陳述
，在他人是否因此被害尚繫於執行審判或偵查職務之公務員採信其陳述與否而定，該
他人並非因偽證行為而直接或同時受有損害，即與刑事訴訟法第三百十九條所稱之被
害人不相當，而無提起自訴之權；上訴人自訴被告甲○○偽證縱然屬實，上訴人並非
直接之被害人；另上訴人所訴被告甲○○、己○○、戊○○、丁○○、丙○○、乙○
○於民國八十五年三月間共同偽造系爭電錶過戶文件，並持以行使，致系爭電錶用戶
由戊○○名義變更為楊素寬名義，涉犯行使偽造私文書罪嫌，姑不論上訴人於檢察官
偵查中已自承係其提供楊素寬印章交給甲○○辦理，縱令其指訴屬實，其因行使偽造
私文書之直接被害人係該電錶用電用戶，即戊○○或楊素寬，而非上訴人；上訴人所
訴丙○○、乙○○於七十九年三月二十一日核准丁○○恢復供電並在系爭土地設立新
電錶，同時丁○○將該電錶過戶予戊○○，而由己○○使用系爭電錶等情，因認被告
丙○○等五人共同偽造公文書云云，惟上訴人並非系爭電錶之用電用戶名義人，亦非
系爭土地之所有權人，其所訴被告丙○○等五人共同偽造公文書縱然屬實，上訴人亦
無受何損害可言，是其亦非犯罪之被害人；因而認定上訴人自訴被告甲○○偽證，被
告甲○○、己○○、戊○○、丁○○、丙○○、乙○○行使偽造私文書，被告丙○○
、乙○○、己○○、戊○○、丁○○等五人偽造公文書等罪，因上訴人皆非直接被害
人，依法不得提起自訴等情，因而維持第一審諭知被告等上開部分均自訴不受理之判
決，駁回上訴人在第二審之上訴。上訴意旨略稱：(一)、被告甲○○未經楊素寬及上訴
人同意，冒充偽造「八十五年三月十二日之電錶過戶文書」，被告乙○○命甲○○偽
刻戊○○印章蓋於該文書上，上開被告通謀偽造系爭電錶過戶文書已明確成立。(二)、
該系爭土地早已租給齊雲公司為苗圃事業承租使用，直接受害者是承租公司負責人即
上訴人，而非土地所有權人楊素寬。(三)、被告甲○○在偵查庭偽證稱「系爭電錶過戶
文書戊○○之印章是林清財偽刻後交給他去辦過戶電錶」，已使檢察官深信而提起偽
造文書罪之公訴，上訴人已直接受害；被告乙○○等出庭供證「系爭一五三之一號土
地並無深水井」，致上訴人無法以新設電錶核准增二電錶；被告乙○○、甲○○又供
證稱「楊素寬自動前去撤銷新設電錶之申請」，惟楊素寬遠居台東市，且土地已依法
出租，無權又未前去撤銷新設電錶之申請，被告等偽證已至為明顯；又原判決對被告
己○○及丁○○之親筆書立認罪書未加審理，原審審理亦有不完備之處云云。經查：
一、本件原判決已於理由內詳細說明其得心證之理由，從形式上觀察其取捨證據之論
斷，並未違背經驗、論理及其他證據法則，亦無其他違背法令之情形；上訴意旨(一)、
(二)部分及上訴意旨(三)所指被告乙○○偽證以外部分，均純係對原審已經調查並於判決
理由內說明之事項，重為事實上之爭辯，及對原審採證認事職權之適法行使，徒憑己
見，任意指摘，俱無從據以辨認原判決已具備其所指違背法令之形式，核與首開得為
第三審上訴理由之法定要件不相適合。二、上訴人就被告乙○○提起自訴部分，並未
及偽證部分，則上訴人上訴意旨(三)所指被告乙○○偽證部分，亦不得資為上訴第三審
之合法理由。綜上所述，依首揭說明，應將本件上訴從程序上予以駁回。
據上論結，應依刑事訴訟法第三百九十五條前段，判決如主文。
中      華      民      國    八十九    年      十      月    二十七    日
                              最高法院刑事第九庭
                                  審判長法官  曾  有  田
                                        法官  陳  宗  鎮
                                        法官  劉  介  民
                                        法官  孫  增  同
                                        法官  蕭  權  閔
      右正本證明與原本無異
                                              書  記  官
中      華      民      國    八十九    年     十一     月      三      日


司法院資訊處製作；財團法人民間司法改革基金會備份。
